【裁判字號】    90,訴,79
【裁判日期】    900315
【裁判案由】    偽造文書
【裁判全文】
臺灣屏東地方法院刑事判決                              九十年度訴字第七九號
    公  訴  人  臺灣屏東地方法院檢察署檢察官
    被      告  甲○○
    指      定
    辯  護  人  本院公設辯護人乙○○
右列被告因偽造文書案件，經檢察官提起公訴（八十九年度偵字第六九九五號），本
院判決如左：
    主  文
甲○○意圖供行使之用，而偽造有價證券，處有期徒刑壹年捌月，緩刑肆年。扣案偽
造之公益彩券（條碼編號：00000000000號）壹張、美工刀壹支、膠帶壹
捲均沒收。
    事  實
一、甲○○於民國八十九年十二月十一日下午六時許，在屏東市○○路商展場處，以
    新台幣（下同）二百元購買中華民國第十三期公益彩券二張，經刮除立即獎刮除
    區核對後，發現均未中獎，然因當時急需用錢，竟意圖供行使之用，於同日下午
    七時許，在其位於屏東縣屏東市○○里○○路四巷五四弄二十一號之住處，以美
    工刀、膠布為工具，將其中一張不詳編號之公益彩券立即獎刮除區中面額十萬元
    部分以美工刀割下，以膠布黏起來，再將另一張條碼編號為000000000
    00號之公益彩券立即獎刮除區面額百萬元部分予以刮除，最後將前開割下之面
    額十萬元部分，套黏於刮下面額百萬元部分之彩券上，偽造成中獎十萬元之公益
    彩券。之後惟恐事機敗露，即於同日下午十時許，在同市○○路旁，以二千元之
    代價，委託不知情之少年陳建安（七十二年二月十七日出生）持該偽造公益彩券
    前往臺灣銀行兌領彩金，嗣陳建安於同年月十二日下午三時二十五分，持前開偽
    造之公益彩券至同市○○路四十三號之臺灣銀行屏東分行處兌領彩金時，為該銀
    行承辦人員陳秀美識破，並報警前來處理後，為警於同年十二月十二日下午六時
    五十三分查獲，並扣得偽造公益彩券（條碼編號：00000000000號）
    一張，及其所有供偽造公益彩券用之美工刀一支、膠帶一捲。
二、案經屏東縣警察局屏東分局移送臺灣屏東地方法院檢察署檢察官偵查起訴。
    理  由
一、右揭事實業據被告甲○○於警、偵訊時及本院審理中供承不諱，核與證人陳建安
    、陳秀美證述情節相符，復有扣案偽造公益彩券（條碼編號：00000000
    000號）一張、美工刀一支、膠帶一捲可資證明，本件事證明確，被告犯行應
    可認定。
二、按公益彩券於實行券面所表示之權利時，必須以占有該票券為特質，自屬有價證
    券之一種；復按有價證券之變造，係指該證券本身具有價值，僅將其內容加以變
    造而言，然未中獎之彩券，其本身已無價值，惟一經改造使與中獎金額相同，即
    能行使其票面所載權利，自係偽造而非變造（最高法院四十一年度台上字第九六
    號判例意旨參照）；查本件公益彩券原未中獎，經被告以挖補套黏方式改造成中
    獎十萬元，應屬偽造行為。是核被告所為，係犯行法第二百零一條第一項之意圖
    供行使之用而偽造有價證券罪。公訴人認被告係犯刑法第二百十條罪，顯係誤引
    法條，併此敘明。被告利用不知情之少年陳建安行使偽造之公益彩券，為間接正
    犯，惟其行使偽造有價證券之低度行為，為意圖供行使之用，而偽造有價證券之
    高度行為所吸收，不另論罪。另被告行使偽造有價證券，當然包含詐欺性質，亦
    不另論詐欺取財罪。又偽造有價證券之刑度為三年以上，十年以下有期徒刑，刑
    責至重，考其立法意旨在於維護市場秩序，保障交易信用，但查被告因一時貪念
    ，以上開粗糙手法偽造有價證券企圖牟利，惟其行為未遂，尚未造成臺灣銀行任
    何金錢上損失，且彩券本身尚無法持以充作社會交易之支付工具，對交易秩序之
    危害較輕，若處以法定最低刑，猶嫌過重，本院認被告犯罪情狀不無可憫恕之處
    ，爰依刑法第五十九條規定酌減其刑。爰審酌被告素行、犯罪動機、目的、手段
    、所生危害及事後坦承犯行，尚知悔悟等一切情狀，量處如主文所示之刑。末查
    ，被告前未曾受有期徒刑以上刑之宣告，有卷附臺灣屏東地方法院檢察署刑案查
    註記錄表及臺灣高等法院被告全國前案紀錄表可按，其因一時失慮，偶罹刑典，
    經此刑之宣告後，應知警惕而無再犯之虞，本院認其所受之宣告刑以暫不執行為
    適當，爰予以宣告緩刑四年，以啟自新。又扣案偽造之公益彩券（條碼編號：0
    0000000000號）一張，應依刑法第二百零五條規定沒收之；另扣案之
    美工刀一支、膠帶一捲，係被告所有、供犯罪所用之物，業據被告坦承在卷，爰
    依刑法第三十八條第一項第二款，宣告沒收。
據上論斷，應依刑事訴訟法第二百九十九條第一項前段，刑法第二百零一條第一項、
第五十九條、第七十四條第一款、第二百零五條、第三十八條第一項第二款，罰金罰
鍰提高標準條例第一條前段，判決如主文。
本案經檢察官薛水生到庭執行職務。
中      華      民      國    九十      年      三      月     十五     日
                                      臺灣屏東地方法院刑事第三庭
                                          審判長法  官  黃國永
                    法  官  余德正
                                                法  官  陳姵君
右正本證明與原本無異。
對於本判決如有不服應於收受送達後十日內向本院提出上訴書狀上訴於台灣高等法院
高雄分院並按他造當事人之人數附具繕本。
                                                書記官   蔡德章
中      華      民      國    九十      年      三      月     十五     日
得上訴
附錄：
中華民國刑法第二百零一條
意圖供行使之用，而偽造、變造公債票、公司股票或其他有價證券者，處
三年以上十年以下有期徒刑，得併科三千元以下罰金。
行使偽造、變造之公債票、公司股票或其他有價證券，或意圖供行使之用
，而收集或交付於人者，處一年以上七年以下有期徒刑，得併科三千元以
下罰金。


司法院資訊處製作；財團法人民間司法改革基金會備份。
